最高法院刑事判決　　　　　　　　　 111年度台上字第2869號
上　訴　人　胡典堯




上列上訴人因傷害案件，不服臺灣高等法院中華民國111年3月 8
日第二審判決（110 年度上訴字第3408號，起訴案號：臺灣基隆
地方檢察署109 年度偵字第6814、7192號），提起上訴，本院判
決如下：
    主  文
上訴駁回。
    理  由
按刑事訴訟法第377 條規定：上訴於第三審法院，非以判決違背
法令為理由，不得為之。是提起第三審上訴，應以原判決違背法
令為理由，係屬法定要件。如果上訴理由書狀並未依據卷內訴訟
資料，具體指摘原判決不適用何種法則或如何適用不當，或所指
摘原判決違法情事，顯與法律規定得為第三審上訴理由之違法情
形，不相適合時，均應認其上訴為違背法律上之程式，予以駁回
。  
查：
本件原判決維持第一審依想像競合犯之例，從一重論處上訴人
  胡典堯傷害罪刑（一行為觸犯妨害公務罪、傷害罪，累犯，處
  有期徒刑4年；另犯加重竊盜罪【累犯，第一審判處有期徒刑1
  年】部分，業據上訴人撤回第二審上訴而確定）部分之判決，
  駁回檢察官及上訴人在第二審之上訴，已綜合卷內所有證據資
  料及調查證據之結果，敘明認定上訴人有原判決事實欄一所載
  ，於民國109 年11月13日晚間，在基隆市愛二路，因遭通緝為
  警查悉行蹤，將偵防車停在其所駕駛車牌000-0000號自小客車
  前攔截，其可預見如強行駕車駛離現場，可能撞傷警察或行人
  ，仍不違反其本意，基於妨害公務之犯意，及傷害之不確定故
  意，猛踩油門，致高速衝撞偵防車之左前車頭及警員林鈺傑，
  林鈺傑因而彈飛倒地昏迷，受有左脛骨幹開放性骨折、硬腦膜
  上出血等傷害犯行之得心證理由。並對於上訴人否認犯罪所持
  辯解：我無意傷人，因看到警察過來，本能就想要駕車從右前
  方直駛離去，沒有注意到車子的右前方有警察等語，以及其原
  審辯護人為其辯護稱：上訴人是因受偵防車擋住視線，始撞到
  行進中之林鈺傑，對於可能造成他人傷害固可預見，然並不希
  望對林鈺傑造成傷害結果，且上訴人與林鈺傑素昧平生，並無
  傷害林鈺傑之動機等語，如何認為均不可採等情，詳予指駁（
  見原判決第3至5頁）。
經核原判決之採證認事並無違反經驗法則、論理法則，亦無任
  意推定犯罪事實、違背證據法則、判決理由不備、理由矛盾或
  不適用法則、適用法則不當之違誤；且本件之科刑，並未逾法
  定刑度，亦無濫用量刑職權之情事，自難率指為違法。
再：行為人對於構成犯罪之事實，雖非決意促使其發生，但預
  見其發生而其發生並不違背其本意者，依刑法第13條第2 項之
  規定，仍以故意論，此學理上所稱之間接故意或不確定故意，
  指行為人主觀上對於構成要件之實現有所預見，仍聽任其發展
  ，終致發生構成要件之該當結果者而言；與無故意，但應注意
  並能注意而疏未注意，或預見其能發生而確信其不發生之過失
  責任有別。卷附上訴人於與友人間之通訊軟體對話中稱「我開
  車撞他們的車」等語（見偵字第6814號卷第85頁），雖僅提及
  其有撞偵防車之直接故意，然原判決已敘明如何依據上訴人之
  部分陳述、證人陳志峰之證詞，暨卷附行車紀錄器檔案、原審
  勘驗筆錄、監視錄影翻拍照片等證據資料，而認定上訴人本件
  傷害犯行係基於傷害之不確定故意等旨（見原判決第4至5頁）
  。所為論敘說明，核與事理無違，且與卷證資料相符；原判決
  因認上訴人所為係犯傷害罪而非過失傷害罪，自無何判決適用
  法則不當之違誤可言。
上訴人之上訴意旨並未依據卷內訴訟資料，具體指摘原判決關
  於得上訴第三審之傷害部分有何違背法令之情形，仍執陳詞，
  泛稱：上訴人欠缺傷害之動機，並無傷害故意，從上訴人與友
  人之通訊軟體對話僅謂「我開車撞他們的車」而非「我開車撞
  他們」，可知僅係過失傷害，而非故意傷害，原判決有適用法
  則不當之違誤等語，僅就原審採證認事適法職權行使及原判決
  已明白論斷之事項，再為爭執，核與法律規定得為第三審上訴
  理由之違法情形不相適合。
綜上，應認上訴人對原判決關於得上訴第三審之傷害罪名部分之
上訴為違背法律上之程式，予以駁回。
又：上訴人所犯修正前刑法第135條第1項之妨害公務罪名（按：
第一審就此部分亦為有罪判決），係屬刑事訴訟法第376條第1項
第1 款所列，不得上訴於第三審法院之案件。縱該罪名與傷害罪
名部分，具有一行為觸犯數罪名之想像競合關係而為裁判上一罪
；但違反傷害罪名部分之上訴，既屬不合法而應從程序上予以駁
回，無從為實體上判決，則對於妨害公務罪名部分，亦無從適用
審判不可分原則而為實體上審判。上訴人對原判決關於妨害公務
罪名部分之上訴亦不合法，併予以駁回。
據上論結，應依刑事訴訟法第395條前段，判決如主文。
中    華    民    國   111    年    7     月    7     日
                  刑事第四庭審判長法  官  林  立  華  
                                  法  官  謝  靜  恒  
                                  法  官  林  瑞  斌  
                                  法  官  王  敏  慧  
                                  法  官  李  麗  珠  
本件正本證明與原本無異
                                  書記官
中    華    民    國   111    年    7     月    12    日